臺灣南投地方法院民事判決
110年度重訴字第59號
原      告  陳秉豪  

            陳志輝  
            陳冠慧  
共      同
訴訟代理人  吳常銘律師
被      告  東龍工業股份有限公司

法定代理人  陳進鈿  
訴訟代理人  楊明哲  

            張永岳    住○○市○○區○○路000巷00弄0○0        
                  號
            張洛洋律師
            劉憲璋律師
上  一  人
複  代理人  林榮龍律師
上列當事人間損害賠償事件，本院於民國111年9月2日言詞辯論
終結，判決如下：
    主  文
原告之訴及假執行之聲請均駁回。
訴訟費用由原告負擔。
    事實及理由
一、原告起訴主張略以：
　㈠原告於民國108年6月15日自訴外人上鑫電器行購入被告生產
    製造之開飲機（型號：TE-186C號，下稱系爭開飲機），並
    安裝在原告陳秉豪所有坐落南投縣○○鄉○○路0段000巷0○0號
    房屋（下稱系爭2之1號房屋）一樓客廳南面中間處之桌上使
    用。惟系爭開飲機於110年5月5日凌晨4時7分待機時，電源
    線竟起火自燃並延燒至隔壁建物即原告陳志輝所有南投縣○○
    鄉○○路0段000巷0號房屋（下稱系爭2號房屋，與系爭2之1號
    房屋合稱系爭房屋），不僅導致當時居住在系爭2號房屋之
    訴外人即原告之父陳朝沄因逃生不及而死亡，且系爭房屋之
    結構亦受火勢高溫燃燒而毀損變形，天花板及外牆亦遭濃煙
    燻黑，屋內所有傢俱、裝潢、器具均因而損毀不堪使用（下
    稱系爭火災事故）。
　㈡依南投縣消防局111年1月6日投消調字第1110000290號函檢送
    之110年6月3日南投縣政府消防局火災原因調查鑑定書(下稱
    鑑定書)之內容，故起火原因以電氣因素短路之可能性較大
    ，且系爭開飲機之電源線插頭及電源線均有短路痕跡，而電
    源線經鑑定後亦有通電痕，故系爭火災事故之起火點應係在
    系爭開飲機之電源線；又依承辦人員陳家宏之證述，電線短
    路會產生電弧火花，可能造成電線燃燒產生火花並引燃附近
    可燃物質而致災，且本件應可排除蟲害鼠咬或電線老舊等情
    形，益徵電源線設計不良為起火之原因。則被告既係從事設
    計、生產、製造系爭開飲機之企業經營者，自應就系爭開飲
    機於提供及流通進入市場時，確保該商品或服務，符合當時
    科技或專業水準可合理期待之安全性。然而，原告陳秉豪購
    買系爭開飲機僅1年多，不僅未逾使用年限，且系爭開飲機
    之使用及安裝亦係按正常方法使用，並無不當使用之情事，
    卻因系爭開飲機電源線之設計或製造有瑕疵導致系爭開飲機
    之電源線路短路而造成火災，足認由被告設計、生產、製造
    之系爭開飲機不符合當時科技或專業水準可合理期待之安全
    性，自應負損害賠償之責。
　㈢茲就原告損害賠償之情形，分述如下：
　⒈關於系爭房屋：系爭房屋結構均因高溫燃燒而毀損變形，內
    外牆面亦經燃燒呈燻黑狀態，已達不堪使用之情節，且因系
    爭2號、2之1號房屋外牆相鄰，部分樑、柱、牆共同而難以
    區分原告陳秉豪、陳志輝所支出之修繕費2,825,967元，故
    原告陳秉豪、陳志輝各請求1/2之修繕費即1,412,984元。
　⒉關於系爭房屋內之物品：系爭房屋內之裝潢、傢俱、家電及
    生活用品眾多，均因系爭火災事故而全數燒燬殆盡，實難以
    逐一列舉，且因原告陳秉豪於109年間在系爭房屋內設有工
    作室經營商號巧客可可莊園並於屋內放置有相關機器設備及
    原物料（例如：發電機、破殼風選機、磨醬機、精煉機、烤
    箱、咖啡機、冷凍櫃、冰箱、20人大會議桌、五層巧克力噴
    泉機、展示櫃、標籤機、電子磅秤、可可豆等營業用機器及
    物品），亦全部燒燬，故原告陳秉豪請求系爭房屋內物品之
    損失共計2,317,879元，應屬有據。
  ⒊關於陳朝沄喪葬費433,230元：原告之父陳朝沄因系爭火災事
    故死亡，原告陳秉豪就陳朝沄之喪葬費已支出433,230元。
　⒋關於慰撫金：
　　原告之父陳朝沄因被告設計、生產、製造之系爭開飲機不符
    合當時科技或專業水準可合理期待之安全性，致發生系爭火
    災事故而死亡，足使原告受有精神上極大痛苦，已超乎一般
    常人可忍受之程度，爰各向被告請求200萬元之慰撫金。
　㈣基上，原告依消費者保護法第7條第3項、民法第227條第2項
    、第184條第1項前段等規定提起本訴。並聲明：被告應各給
    付原告陳秉豪、陳志豪、陳冠慧6,164,093元、3,412,984元
    、200萬元及均自民事起訴狀繕本送達翌日起至清償日止，
    按年息百分之5計算之利息；願供擔保，請准宣告假執行。
二、被告則抗辯略以：
　㈠原告陳秉豪在系爭火災事故後，理應留存重要物證即系爭開
    飲機，惟原告陳秉豪卻於系爭火災事故發生後即丟棄系爭開
    飲機，致被告無從得知系爭開飲機是否為被告所生產之產品
    ，則原告就系爭開飲機為被告所生產、製造乙節，並未舉證
    以實其說。
　㈡又被告生產型號為TE-186C之東龍溫熱開飲機系列產品，已通
    過財團法人精密機械研究發展中心依據CNS國家標準作為安
    全規範之測試及EMI電磁相容檢測，並由經濟標準檢驗局(下
    稱標檢局)審查通過發取驗證登錄證書，驗證登錄證書仍處
    於有效期間內，則被告所設計、生產、製造之TE-186C型號
    開飲機應符合國家安全規範，且該型號商品於進入市場時，
    應具備當時科技或專業水準可合理期待之安全性。
　㈢再者，依鑑定書之內容，系爭開飲機之電源線起火引燃週遭
    可燃物而致災，起火原因固以電氣因素之可能性較大，惟關
    於起火原因僅記載為電氣因素，尚難逕認係系爭開飲機之電
    源線短路而引起火災。又一般通常使用情形下，電源線中的
    兩極導線均包覆於披覆內，不會無故碰觸產生放電現象引起
    火花及高熱，電源線產生短路應肇因於不正確之使用方法及
    不安全環境下使用所造成。因此，系爭房屋之屋齡已逾30年
    且電線未曾更新，極有可能因插座接觸不良、舊規格電流承
    受量不足或裝置老舊等原因；或使用系爭開飲機時，使用者
    將部分電源線折疊綑綁，並未以正常使用方法將電源線完全
    鬆開，因而產生聚熱；或本件電源線插座之位置處於系爭開
    飲機蒸汽出氣口之正上方而有擺放位置不當之情形，即可能
    發生積污導電現象而形成迴路引發火災；甚或因系爭房屋有
    製作巧克力之工作室，亦有蟲咬鼠嚙電源線之可能，實難認
    系爭火災事故之起火原因為系爭開飲機之電源線短路或電源
    線之瑕疵而導致。
　㈣此外，關於原告主張之系爭房屋修繕費及裝潢、物品等費用
    ，未予計算折舊，復未檢附相關裝潢及物品損失之單據，且
    原告各請求慰撫金200萬元亦屬過高。並聲明：如主文第1項
    所示；如受不利判決，願供擔保，請准宣告免為假執行。
三、兩造不爭執之事項：
　㈠系爭2之1號房屋為原告陳秉豪所有，系爭2號房屋為原告陳志
    輝所有。
　㈡系爭開飲機置於其所有系爭2之1號房屋一樓客廳南面中間處
    使用。
　㈢系爭2之1號房屋於110年5月5日4時7分許時發生火災，並延燒
    至系爭2號房屋，導致系爭2之1號、系爭2號房屋之建物結構
    、屋內裝潢及物品受損，原告之父陳朝沄於110年5月5日5時
    30分因而死亡。
四、兩造爭執之事項：
　㈠系爭開飲機是否由被告生產製造？
　㈡系爭火災之起火原因為何？是否由系爭開飲機未符合科技或
    專業水準可合期待安全性所致？
　㈢原告得請求損害賠償之金額為若干？
五、本院之判斷： 　　
　㈠系爭2之1號房屋為原告陳秉豪所有，系爭2號房屋為原告陳志
    輝所有。又系爭開飲機置於其所有系爭2之1號房屋一樓客廳
    南面中間處使用，系爭2之1號房屋於110年5月5日4時7分許
    時發生火災，並延燒至系爭2號房屋，導致系爭2之1號、系
    爭2號房屋之建物結構、屋內裝潢及物品受損，原告之父陳
    朝沄於110年5月5日5時30分因而死亡等情，為兩造所不爭，
    堪認屬實。
　㈡次按當事人主張有利於己之事實者，就其事實有舉證之責任
    。民事訴訟法第277條本文定有明文。復按故意或過失，不
    法侵害他人之權利者，負損害賠償責任。民法第184 條第1 
    項前段亦有明文。再者，侵權行為損害賠償責任，須行為人
    之行為具有故意或過失、其行為具不法性、被害人受有損害
    ，且以行為人之不法行為與被害人所受損害間具有相當因果
    關係為其成立要件。本件原告主張被告所生產之系爭開飲機
    因電源線之設計有瑕疵導致系爭開飲機之電源線路短路造成
    系爭火災事故等等，惟為被告所否認並辯以前詞，自應由原
    告就被告故意或過失不法侵害其權利之事實負舉證責任。經
    查：
　⒈原告陳秉豪於108年6月15日傍晚向上鑫電器行購買開飲機並
    於當日先取貨後，隔日上午再付款等情，此有上鑫電器行11
    1年4月26日鑫字第1110401號函暨檢附銷貨單在卷可佐（見
    本院卷二第9頁至第11頁）；又上開銷貨單記載：「產品編
    號：TE-186C」、「品名規格：東龍開飲機」等語，足見原
    告陳秉豪於108年6月15日向上鑫電器行購買之開飲機為東龍
    開飲機（產品編號：TE-186C）。而被告亦不否認其有生產
    東龍開飲機（產品編號：TE-186C）並檢附相關中文標籤及
    財團法人精密機械研究發展中心型式試驗報告（見本院卷一
    第422頁、第429頁至第433頁）。再者，觀諸原告所提照片
    （見本院卷一第81頁），足見在屋內一樓客廳中間處桌面確
    僅有放置1台開飲機，堪認原告陳秉豪於108年6月15日向上
    鑫電器行所購買之開飲機（即系爭開飲機）應為被告所生產
    之東龍開飲機（產品編號：TE-186C）。是原告主張其曾向
    上鑫電器行購入被告生產製造之系爭開飲機乙節，應屬可採
    。
  ⒉關於系爭火災事故之起火原因：
　⑴依鑑定書記載略以：研判系爭2之1號房屋為起火戶，且一樓
    客廳南面中間處桌面西南側附近為起火處。起火原因研判：
    家裡（系爭2之1號房屋）33年均未更換室內配線；另經火災
    調查人員採集系爭2之1號房屋1樓客廳南面中間處桌子上之
    飲水機（即系爭開飲機）電源線，經內政部消防署中央實驗
    室鑑定其結果為通電痕，故認系爭2之1號房屋一樓客廳南面
    中間處桌子上之飲水機電源線附近起火後，引燃周遭可燃物
    而致災，起火原因以電氣因素之可能性較大等語，此有南投
    縣政府消防局111年1月6日投消調字第1110000290號函檢附
    鑑定書在卷可參（見本院卷一第141頁至第159頁）。足見系
    爭火災事故發生之起火點確係在系爭2之1號房屋一樓客廳南
    面中間處桌子上之系爭開飲機電源線附近，起火原因最大可
    能性為電氣因素所導致。
　⑵又證人陳家宏證述：其目前擔任南投縣消防局火災調查科科
    員並從事火災調查，為系爭火災事故之承辦人並撰寫上開鑑
    定書。其在系爭開飲機有找到短路痕，會有電弧火花，可能
    造成電線燃燒並產生火花，而掉到系爭2之1號房屋南面中間
    處桌面西南側附近，進而引燃那邊的可燃物，然後擴散。一
    開始起火之原因係因電源線產生火花，本案經鑑定後為通電
    痕，可知系爭開飲機之電源線於當時係處於通電狀態，鑑定
    書照片60所示電源線斷裂處即為發火的具體位置且應係從該
    處開始發生短路或電氣火災，至於電源線插座並未發現短路
    之情形。通常電線走火的原因有6種：過負載、短路（迴路
    電源沒有經過用電負載，異極導體直接接觸或經過低阻抗連
    接，因焦耳熱關係產生過熱）、半斷線、接觸不良、積污導
    電、接地。這6種情形都會產生短路，本件無法研判短路原
    因係上開6種的何種情形，以現場都燒熔之跡證來看，故無
    法研判是因系爭開飲機電源線本身是否有設計不良或瑕疵，
    或插座老舊或接觸不良而導致電源線短路引起火災，亦無法
    判斷電源線在起火前是否有綑綁之情形，故無法研判走火之
    原因等語（見本院卷二第283頁至第288頁）。足見系爭火災
    事故為系爭開飲機之電氣因素所致，且係因發生電源線處於
    通電狀態而發生電源線短路始導致起火，惟依現場跡證，無
    法研判係何種原因導致系爭開飲機之電源線發生短路。
　⑶本院審酌系爭開飲機電源線短路起火，為造成系爭火災事故
    之原因，惟除系爭開飲機本身或電源線之設計、製造是否有
    瑕疵等原因以外，尚有諸多可能，例如：負載超過額定使用
    量、長時間過熱、電線絕緣披覆會融化，融化後正負極接觸
    就會短路、或重物擠壓，造成披覆劣化，亦或可能因為拉扯
    、接觸不良、動物嚙咬所致，電源線短路原因不一；且鑑定
    書並未認定直接導致電源線短路起火之原因為系爭開飲機之
    本身或電源線設計不良或瑕疵所致，尚不足以斷定系爭火災
    事故確係系爭飲水機本身或電源線之設計不良或瑕疵所造成
    ，即難認系爭火災事故之起因與系爭開飲機之本身或電源線
    有關。因此，在系爭開飲機短路原因未明情況下，尚難認定
    被告就其生產製作之系爭開飲機本身或電源線有何瑕疵可言
    。
六、綜上所述，本件原告就被告所生產之系爭開飲機本身或電源
    線之設計有瑕疵而導致系爭火災事故乙節，並未能舉證以實
    其說。從而，原告依消費者保護法第7條第3項、民法第227
    條第2項、第184條第1項前段等規定而訴請判決如其聲明，
    均為無理由，應予駁回。又原告之訴既經駁回，其假執行之
    聲請，即失所附麗，應併予駁回。
七、本件事證已臻明確，兩造其餘攻擊防禦及證據，均與本案之
    判斷不生影響，爰毋庸一一審酌論列，併此敘明。
八、訴訟費用負擔之依據：民事訴訟法第78條、第85條第1項本
    文。　
中　　華　　民　　國　　111 　年　　10　　月　   7  　日
                  民事第二庭  法　官　鄭順福
以上正本係照原本作成
如對本判決上訴，須於判決送達後20日內向本院提出上訴狀。如
委任律師提起上訴者，應一併繳納上訴審裁判費。
中　　華　　民　　國　　111 　年　　10　　月　　 7　　日
                              書記官　施涵雯